臺灣桃園地方法院刑事判決
111年度金訴字第85號
公  訴  人  臺灣桃園地方檢察署檢察官 
被      告  林榮鈞





上列被告因違反洗錢防制法等案件，經檢察官提起公訴（110年
度偵字第37459號）及移送併辦（110年度偵字第42643號、111年
度偵字第1718號），本院判決如下：
    主  文
林榮鈞幫助犯洗錢防制法第十四條第一項之洗錢罪，處有期徒刑
伍月，併科罰金新臺幣貳萬元，罰金如易服勞役，以新臺幣壹仟
元折算壹日。
    事  實
一、林榮鈞可預見將金融機構帳戶存摺、金融卡及密碼提供他人
    ，可能供詐騙集團將詐欺犯罪所得款項匯入，並藉此達到掩
    飾詐欺犯罪所得去向之目的，仍基於幫助他人詐欺取財、掩
    飾詐欺犯罪所得去向之洗錢不確定故意，於民國110年3月間
    某不詳時點，在桃園市○○區○○○路000巷00弄00號附近某便利
    商店內，將其個人所申辦之合作金庫商業銀行帳號00000000
    00000號（下稱本案合庫帳戶）帳戶之存摺、金融卡、金融
    卡密碼及網路銀行帳號密碼，當面交予真實姓名年籍不詳之
    詐欺集團所屬成年成員。嗣該詐欺集團成員取得前開帳戶之
    存摺、金融卡及密碼後，即與所屬之犯罪集團成員共同基於
    意圖為自己不法所有之詐欺取財之犯意聯絡，各於附表所示
    時、地，以各如附表所示方式，詐欺如附表所示款項得手。
    嗣因附表所示被害人察覺有異，始知受騙，遂分別報警處理
    ，而查悉上情。
二、案經官秉鴻、許清泉訴由桃園市政府警察局八德分局，謝重
    慰訴由新竹縣政府警察局竹東分局報告臺灣桃園地方檢察署
    檢察官偵查起訴及移送併辦。
    理  由
壹、程序部分：
    按除法律另有規定外，實施刑事訴訟程序之公務員因違背法
    定程序取得之證據，其有無證據能力之認定，應審酌人權保
    障及公共利益之均衡維護；又被告以外之人於審判外之陳述
    ，雖不符合同法第159條之1至第159條之4之規定，但經當事
    人於審判程序同意作為證據，法院審酌該言詞陳述或書面陳
    述作成時之情況，認為適當者，亦得為證據；當事人、代理
    人或辯護人於法院調查證據時，知有第159條第1項不得為證
    據之情形，而未於言詞辯論終結前聲明異議者，視為有前項
    之同意，刑事訴訟法第158條之4 、第159條之5 分別定有明
    文。本判決下列所引用之其餘各項供述證據，當事人均不爭
    執各該證據之證據能力（見審金訴卷第48頁），且未於本院
    言詞辯論終結前聲明異議，本院審酌此等證據資料取得及製
    作時之情況，尚無違法不當及證明力明顯過低之瑕疵，以之
    作為證據應屬適當；另本判決後述所引之各項非供述證據，
    無證據證明係實施刑事訴訟程序之公務員以不法方式所取得
    ，且亦無證據證明係非真實，復均與本件待證事實具有關聯
    性，是依刑事訴訟法第158條之4之反面解釋，當有證據能力
    ；又前開供述與非供述證據復經本院於審理期日中合法調查
    ，自均得為本案證據使用。
貳、實體部分
一、認定事實所憑之證據及理由：
　　上揭犯罪事實，業據被告林榮鈞於審理時坦承不諱（見金訴
    卷第79頁），並有如附表各編號所示證據資料欄內之證據資
    料可資佐證，足認被告之任意性自白與事實相符，堪以採信
    。本案事證明確，被告之犯行均堪以認定，俱應依法論科。
    　
二、論罪科刑：
　㈠按刑法上之幫助犯，係對於犯罪與正犯有共同之認識，而以
    幫助之意思，對於正犯資以助力，而未參與實施犯罪之行為
    者而言。而刑法關於正犯、幫助犯之區別，係以其主觀之犯
    意及客觀之犯行為標準，凡以自己犯罪之意思而參與犯罪，
    無論其所參與者是否犯罪構成要件之行為，皆為正犯，其以
    幫助他人犯罪之意思而參與犯罪，其所參與者，苟係犯罪構
    成要件之行為，亦為正犯。如以幫助他人犯罪之意思而參與
    犯罪，其所參與者又為犯罪構成要件以外之行為，則為幫助
    犯。查被告基於幫助詐欺、幫助洗錢之不確定故意，將其所
    有之銀行帳戶金融卡、存摺及密碼交付予真實姓名、年籍均
    不詳之詐騙集團成員，供其詐騙財物，僅係參與犯罪構成要
    件以外之行為，且無證據證明被告係以正犯而非以幫助犯之
    犯意參與，應認其僅成立幫助犯，而非正犯。
　㈡核被告所為，係犯刑法第30條第1項前段、同法第339條第1項
    、洗錢防制法第14條第1項之幫助詐欺取財罪及幫助洗錢罪
    。被告以一提供合庫帳戶之帳戶資料行為，侵害如附表各編
    號所示之官秉鴻等人（共3人）之財產法益，為一行為觸犯
    數罪名之想像競合犯，應依刑法第55條之規定，論以一幫助
    詐欺取財罪；又被告所犯，同時觸犯幫助詐欺取財罪及幫助
    洗錢罪，為想像競合犯，應依刑法第55條前段規定，從一重
    論以幫助洗錢罪。臺灣桃園地方法院檢察署以110年度偵字
    第42643號、111年度偵字第1718號移送併辦部分，與本案起
    訴書所載之犯罪事實，有想像競合之裁判上一罪關係，本院
    自得併予審論。
　㈢按犯洗錢防制法第14條之一般洗錢罪，在偵查或審判中自白
    者，減輕其刑，為洗錢防制法第16條第2項明定。被告於審
    判中自白洗錢犯罪，依洗錢防制法第16條第2項規定，減輕
    其刑；另被告係基於幫助之犯意而為一般洗錢罪，應依刑法
    第30條第2項規定，按正犯之刑減輕之，再其有上述2種以上
    刑之減輕事由，應依刑法第71條第2項規定，遞減輕之。
　㈣爰審酌被告任意將金融帳戶之存摺、提款卡、密碼提供予他
    人使用，幫助詐欺集團成員從事詐欺犯行，助長社會詐欺財
    產犯罪之風氣，使無辜民眾受騙而受有財產上損害，亦擾亂
    金融交易往來秩序，且因詐欺集團得藉此輕易隱匿犯罪所得
    ，造成執法機關不易查緝犯罪行為人之真實身分，增加被害
    人求償上之困難，所為應予非難，考量被告於犯後坦認犯行
    ，然未與被害人達成和解、賠償其等損害，暨被告自陳高中
    畢業之智識程度，業工、未婚之家庭經濟狀況等一切情狀（
    見金訴卷第81頁），量處如主文所示之刑，並諭知罰金部分
    易服勞役之折算標準。
　㈤犯罪所得，屬於犯罪行為人者，沒收之。但有特別規定者，
    依其規定；前項之沒收，於全部或一部不能沒收或不宜執行
    沒收時，追徵其價額，刑法第38條之1第1項、第3項分別訂
    有明文。洗錢防制法第18條第1項亦規定「犯第14條之罪，
    其所移轉、變更、掩飾、隱匿、收受、取得、持有、使用之
    財物或財產上利益，沒收之；犯第15條之罪，其所收受、持
    有、使用之財物或財產上利益，亦同」。惟被告係將上開帳
    戶資料提供給真實姓名年籍不詳之詐騙集團成員使用，被告
    並非實際施行詐騙及提款之人，無掩飾隱匿詐欺款項之犯行
    ，非洗錢防制法第14條第1項之正犯，而卷內亦無積極證據
    證明被告就此獲有報酬，自無上開條文適用，爰不予諭知沒
    收或追徵，附此敘明。　　　
據上論斷，依刑事訴訟法第299條第1項前段，洗錢防制法第14條
第1項、第16條第2項，刑法第11條前段、第30條第1項前段、第2
項、第339條第1項、第55條前段、第42條第3項前段，刑法施行
法第1條之1第1項，判決如主文。
本案經檢察官林暐勛提起公訴、檢察官李允煉、蔡宜芳移送併辦
，經檢察官林佳勳到庭執行職務。　
中　　華　　民　　國　　111 　年　　8 　　月　  15    日
                  刑事第十六庭審判長法  官  游紅桃
                                    法  官  林蕙芳
                                    法  官  呂宜臻 
以上正本證明與原本無異。
如不服本判決應於收受判決後20日內向本院提出上訴書狀，並應
敘述具體理由。其未敘述上訴理由者，應於上訴期間屆滿後20日
內向本院補提理由書(均須按他造當事人之人數附繕本)「切勿逕
送上級法院」。 
      　　　　　　　　　　　　　　　書記官　黃心姿
中　　華　　民　　國　　111 　年　　8 　　月　　15　　日
附錄本件論罪科刑法條：
中華民國刑法第339條
（普通詐欺罪）
意圖為自己或第三人不法之所有，以詐術使人將本人或第三人之
物交付者，處5年以下有期徒刑、拘役或科或併科50萬元以下罰
金。
以前項方法得財產上不法之利益或使第三人得之者，亦同。
前二項之未遂犯罰之。
中華民國刑法第30條
（幫助犯及其處罰）
幫助他人實行犯罪行為者，為幫助犯。雖他人不知幫助之情者，
亦同。
幫助犯之處罰，得按正犯之刑減輕之。
洗錢防制法第14條
有第二條各款所列洗錢行為者，處7年以下有期徒刑，併科新臺
幣5百萬元以下罰金。
前項之未遂犯罰之。
前二項情形，不得科以超過其特定犯罪所定最重本刑之刑。
附表：　　　　　　　　　
編號 告訴人 被害人 詐騙方式 （新臺幣） 匯款時間、地點、金額及轉入帳戶（新臺幣） 證據資料 1 官秉鴻 於110年4月20日中午12時30分許，分別以網路社群軟體LINE暱稱「林雪兒」、「陳經理」，向官秉鴻佯稱：可與客戶洽談選購亞馬遜電商商品之金額，可賺取價差云云，致官秉鴻陷於錯誤，而按指示於110年4月20日中午12時45分許，以網路銀行轉帳2萬2,000元至本案合庫帳戶內。 官秉鴻於110年4月20日中午12時45分許，匯款2萬2,000元至被告之本案合庫帳戶。 ①證人即告訴人官秉鴻之證述（見偵97459卷第33至34頁） ②匯款紀錄（見偵97459卷第43頁） ③被告之合庫帳戶開戶資料（見偵97459卷第45至52頁） ④監視器照片（見偵97459卷第57頁） 2 許清泉 於110年4月1日某時許，以以網路社群軟體LINE暱稱「李可欣」、「全球購跨境購物中心負責人陳經理」，佯稱：會由「全球購跨境購物中心負責人陳經理」提供網購資訊，再販售給客戶，可賺取價差云云，許清泉因而陷於錯誤，並依指示匯款右列金額至右列帳戶。 許清泉分於110年4月20日14時21分許、110年4月23日15時22分許，匯款43萬元、20萬元至被告之本案合庫帳戶。 ①證人即告訴人許清泉之證述（見偵1718卷第23至27頁） ②匯款紀錄（見偵1718卷第45至51、63至69頁） ③對話紀錄截圖（見偵1718卷第53至58頁） ④監視器照片（見偵1718卷第71至76頁） ⑤被告之合庫帳戶資料（見偵1718卷第61至62頁） 3 謝重慰 於110年4月1日某時許，以以網路社群軟體LINE暱稱「李可欣」、「全球購跨境購物中心負責人陳經理」，佯稱：會由「全球購跨境購物中心負責人陳經理」提供網購資訊，再販售給客戶，可賺取價差云云，謝重慰因而陷於錯誤，並依指示匯款右列金額至右列帳戶。 謝重慰分於110年4月20日15時52分許、110年4月21日14時51分許、110年4月23日11時13分許，分別匯款3萬元、11萬5,000元、6萬5,000元至被告之本案合庫帳戶。  ①證人即告訴人謝重慰之證述（見偵42643卷第15至21頁） ②匯款紀錄（見偵42643卷第31至33、91頁） ③對話紀錄截圖（見偵42643卷第67至89頁） ④被告之合庫帳戶資料（見偵42643卷第41至44頁）